【裁判字號】    99,事聲,21
【裁判日期】    990531
【裁判案由】    聲明異議
【裁判全文】
臺灣雲林地方法院民事裁定              99年度事聲字第21號
異  議  人
即  債權人  元大商業銀行股份有限公司
法定代理人  乙○○
上列異議人對於本院司法事務官於中華民國99年04月09日所為99
年度司執字第5472號民事裁定聲明異議，本院裁定如下：
    主  文
原裁定廢棄。
    理  由
一、按當事人對於司法事務官處理事件所為之終局處分，得於處
    分送達後10日之不變期間內，以書狀向司法事務官提出異議
    ；司法事務官認前項異議有理由時，應另為適當之處分；認
    異議為無理由者，應送請法院裁定之；法院認該異議為有理
    由時，應為適當之裁定，認異議為無理由者，應以裁定駁回
    之，民事訴訟法第240 條之4 第1 項至第3 項分別定有明文
    。
二、本件異議意旨略以：相對人甲○○○○○○雖於民國98年09
    月23日死亡，惟異議人為實現債權，欲透過鈞院公權力，使
    異議人得以向戶政機關查詢繼承人資訊，復向地政機關辦理
    代位繼承，詎鈞院未予詳查，即驟然駁回異議人對相對人甲
    ○○○○○○強制執行之聲請，不僅徒然浪費執行費用，異
    議人之債權亦難以實現，原裁定實屬違誤，爰依法聲明異議
    ，請鈞院發函命異議人陳報繼承人名冊及繼承系統表後，准
    由異議人向地政機關辦理代位繼承等語。
三、按強制執行應依執行名義為之，執行法院對於執行名義是否
    有效成立，自應加以審查；又執行名義僅能對於適格之債務
    人為強制執行，何人具有執行債務人之適格，執行法院應依
    職權調查之（最高法院分別著有81年度台抗字第114 號及33
    年度上字第6257號判例可資參照）。次按，執行名義為確定
    終局判決者，除當事人外，對於訴訟繫屬後為當事人之繼受
    人及為當事人或其繼受人占有請求之標的物者，亦有效力。
    此於依同法第4 條第1 項第2 款至第6 款規定之執行名義，
    準用之，強制執行法第4 條之2 第1 項第1 款、第2 項定有
    明文。又執行名義成立後，債務人死亡，債權人對於該債務
    人所遺不動產聲請強制執行者，應改列繼承人為債務人，未
    繼承登記不動產辦理強制執行聯繫辦法第9 條第1 項亦定有
    明文。末按，依強制執行法第30條之1 準用民事訴訟法第24
    9 條第1 項第3 款規定，執行債權人或債務人無當事人能力
    者，法院應以裁定駁回之，但其情形可以補正者，則應定期
    間先命補正。經查：
  (一)本件異議人前執臺灣雲林地方法院95年度執字第15149 號債
    權憑證為執行名義（下稱系爭執行名義），聲請就相對人甲
    ○○○○○○所有坐落雲林縣斗六市○○段557 地號土地及
    同段107 建號建物強制執行。本院民事執行處司法事務官以
    異議人於99年03月10日向本院聲請對相對人甲○○○○○○
    實施強制執行，惟相對人甲○○○○○○已於98年09月23日
    死亡，相對人甲○○○○○○無當事人能力，裁定駁回異議
    人對相對人甲○○○○○○強制執行之聲請等情，業經本院
    調閱本院99年度司執字第5472號清償債務民事執行卷宗查明
    屬實。
  (二)本件異議人係以系爭執行名義，聲請就其中債務人甲○○○
    ○○○所有之上揭不動產強制執行，雖債務人甲○○○○○
    ○在異議人99年03月10日（本院收狀日期）聲請強制執行前
    之98年09月23日死亡，而無執行債務人能力，惟依其戶籍謄
    本所載，債務人甲○○○○○○已有配偶，則債務人甲○○
    ○○○○有無應為系爭執行名義效力所及之繼承人存在？即
    待調查釐清。苟若債務人甲○○○○○○尚有合法繼承人存
    在，則何繼承人應為系爭執行名義效力所及之人，本為執行
    法院應依職權調查之事項，復非異議人所不得或不能補正，
    則依上開規定，自應先限期命異議人補正，始為適法。乃執
    行法院審查異議人陳報之債務人甲○○○○○○之戶籍謄本
    後，未給予異議人補正債務人甲○○○○○○為系爭執行名
    義效力所及之繼承人之機會，以盡職權調查何人為系爭執行
    名義效力所及之能事，迅即以前揭理由突襲裁定駁回異議人
    對債務人甲○○○○○○強制執行之聲請，殊難謂合於強制
    執行法第30條之1 準用民事訴訟法第249 條第1 項第3 款規
    定之旨趣。異議論旨，執以指摘原裁定不當，求予廢棄，不
    能認為無理由。自應將原裁定廢棄，發回本院民事執行處更
    為適法之處理。
四、據上論結，本件異議為有理由，依強制執行法第30條之1 ，
    民事訴訟法第240 條之4 第3 項前段，裁定如主文。
中    華    民    國    99    年    5     月    31    日
                  民事第二庭  法  官  陳秋如
以上正本係照原本作成。
如不服本裁定，應於送達後10日內向本院提出抗告狀，並應繳納
抗告費新臺幣1,000 元。
中    華    民    國    99    年    5     月    31    日
                              書記官  官佳慧

司法院資訊處製作；財團法人民間司法改革基金會備份。
